臺灣高等法院高雄分院刑事判決
111年度原侵上訴字第5號
上  訴  人  臺灣高雄地方檢察署檢察官
上  訴  人  
即  被  告  0000-000000B男  (年藉資料詳卷)
選任辯護人  陳柏乾律師(法扶律師)
上列上訴人因被告家暴妨害性自主案件，不服臺灣高雄地方法院
111年度原侵訴字第1號，中華民國111年6月22日第一審判決（起
訴案號：臺灣高雄地方檢察署110年度偵字第6575號），提起上
訴，本院判決如下：
    主  文
上訴駁回。
    事  實
一、0000-000000B為AV000甲 110037（民國97年1月生，真實姓
    名年籍詳卷，下稱乙 ）及AV000甲 000000(000年8月生，真
    實姓名年籍詳卷，下稱丙 ）之父，與乙 、丙 間具有家庭
    暴力防治法第3條第3款所定之家庭成員關係。0000-000000B
    於110年2月16日暫住乙 及丙 位於高雄市鳳山區之住處内，
    明知乙 及丙 均係未滿14歲之女子，竟利用其與乙 、丙 同
    睡之際，心生歹念，基於對未滿14歲之女子強制性交之犯意
    ，於同年2月16日23時至2月17日1時許間，先以手撫摸及以
    嘴舔乙 之胸部，並將手伸入乙 内褲内撫摸陰道外側後，再
    以左手指插入乙 陰道内，以此方式違反乙 意願為性交行為
    。嗣經乙 推開後，0000-000000B見丙 亦同床在側，另基於
    對未滿14歲之女子強制猥褻之犯意，以手伸入丙 内褲内，
    撫摸其陰道外側，以此方式違反丙 意願為猥褻行為。嗣乙 
    、丙 於同年2月17日10時、11時許，將上開情事告知其母即
    0000-000000A，經報警處理，始悉上情。
二、案經乙 、丙 訴由高雄市政府警察局鳳山分局報告臺灣高雄
    地方檢察署檢察官偵查起訴。
    理  由
一、證據能力：
    按被告以外之人於審判外之言詞或書面陳述，屬傳聞證據，
    原則上不得作為證據；惟按被告以外之人於審判外之陳述，
    雖不符刑事訴訟法第159條之1至第159條之4之規定，而經當
    事人於審判程序同意作為證據，法院審酌該言詞陳述或書面
    陳述作成時之情況，認為適當者，亦得為證據，刑事訴訟法
    第159條第1項、第159條之5第1項分別定有明文。查本判決
    所引用屬於傳聞證據之部分，均已依法踐行調查證據程序，
    且檢察官、辯護人及被告於本院審理時，均明示同意有證據
    能力（本院卷第87頁），基於尊重當事人對於傳聞證據之處
    分權，及證據資料愈豐富愈有助於真實發現之理念，本院審
    酌該等證據作成時情況，並無違法取證之瑕疵，且無顯不可
    信之情形，以之作為證據應屬適當，自均有證據能力。
二、認定犯罪事實所憑之證據及理由：
　　上開事實，業據上訴人即被告0000-000000B(下稱被告)於原
    審及本院審理時均坦承在案，核與證人即告訴人乙 、丙 、
    證人0000-000000A於警詢及偵查證述相符；而採集乙 胸部
    及乙 胸罩左罩杯內層處（相對乳頭位置）斑跡之棉棒，檢
    出同一男性體染色體DNA-STR型別，與被告DNA-STR型別相符
    ；另採集乙 胸部之棉棒，檢出一種男性Y染色體DNA-STR型
    別，亦與被告DNA-STR型別相符等節，有内政部警政署刑事
    警察局110年05月06日刑生字第1100022288號鑑定書在卷(偵
    卷第17頁)可佐；復有現場照片6張附卷可證，堪信被告之任
    意性自白與事實相符，是被告上開犯行，堪以認定，應予依
    法論科。
三、論罪：
　㈠被告與告訴人乙 、丙 為一親等直系血親，具有家庭暴力防
    治法第3 條第3款所定之家庭成員關係，被告故意對乙 為上
    開強制性交行為、對丙 為上開強制猥褻行為，自屬家庭成
    員間實施身體上不法侵害之行為，即為家庭暴力防治法第2 
    條第1 款所稱之家庭暴力，且構成刑法上妨害性自主罪，然
    因家庭暴力防治法並無罰則規定，自應依刑法之規定論罪處
    罰。
　㈡告訴人乙 為97年1月生、丙 為102年8月生，有告訴人2人之
    戶籍資料在卷可參。是核被告對乙 所為，係犯刑法第222條
    第1項第2款、第221條第1項之對未滿14歲女子強制性交罪；
    對丙 所為，係犯同法第224條之1、第222條第1項第2款之對
    未滿14歲女子強制猥褻罪。被告於對乙 強制性交行為前，
    所為以手撫摸及以嘴舔乙 胸部、撫摸乙 陰道外側等猥褻行
    為，均屬強制性交前之階段行為，應為強制性交行為所吸收
    ，均不另論罪。
　㈢被告對未滿14歲之乙 、丙 犯上開2罪，已有刑法第222條第1
    項第2款、第224條之1加以特別規範，亦即其罪名已就被害
    人為未滿14歲之少年或兒童之情形，定有特別處罰規定，是
    依兒童及少年福利與權益保障法（下稱兒少福權法）第112
    條第1項但書規定，應無再依同條項前段規定，予以加重處
    罰之餘地。起訴意旨請求再依兒少福權法第112條第1項前段
    規定加重，容有誤會。
　㈣被告對乙 、丙 所為上開2次犯行，犯意各別，被害法益不同
    ，行為互殊，應予分論併罰。
　㈤被告對乙 所為犯行，依刑法第59條規定減輕：
    按犯罪之情狀顯可憫恕，認科以最低度刑仍嫌過重者，得酌
    量減輕其刑，刑法第59條法有明文。其所謂「犯罪之情狀」
    ，與同法第57條規定科刑應審酌之一切情狀，並非有截然不
    同之領域，於裁判上酌減其刑時，應就犯罪之一切情狀，予
    以全盤考量，審酌其犯罪有無可憫恕之事由（即有無特殊之
    原因與環境，在客觀上足以引起一般同情，以及宣告法定低
    度刑，是否猶嫌過重等等），以為判斷；而加重強制性交案
    件之犯罪情節未必盡同，所造成危害社會程度亦各有異，惟
    法律科處此類犯罪，所設法定本刑為7年以上有期徒刑，不
    可謂之不重，於此情形，倘依其情狀處以有期徒刑，即足懲
    儆，並可達防衛社會之目的者，非不可依客觀犯行與主觀惡
    性考量其情狀是否有可憫恕之處，適用刑法第59條之規定酌
    量減輕其刑，期使個案裁判之量刑能斟酌至當，而符合比例
    原則。就被告所犯對乙 之犯行，審酌被告身為告訴人乙 父
    親，於乙 未滿14歲之時對其為上開強制性交犯行，固應予
    非難，惟考量其手段非以暴力或體力優勢壓制乙 而使乙 受
    有外部身體傷害、時間非長，犯罪情節相對較輕；而於犯後
    坦承犯行，並同意乙 所提之損害賠償請求而與乙 和解，此
    有原審111年度原侵附民字第1號和解筆錄在卷（原審卷第85
    頁）可證，可認其尚有悔意；另被告前無其他犯罪紀錄，有
    臺灣高等法院被告前案紀錄表在卷可參，素行尚屬良好，是
    本院就被告犯罪情狀考量後，依其對乙 所犯之對未滿14歲
    女子強制性交罪，其法定本刑為7年以上有期徒刑，倘處以
    法定最低度之刑即有期徒刑7年，仍屬失之過苛，難謂符合
    罪刑相當性及比例原則。是被告犯罪情狀相較於上開犯行法
    定之重刑，在客觀上足以引起一般人之同情，情節尚堪憫恕
    ，爰依刑法第59條之規定，對被告上開對乙 所為之犯行，
    酌量減輕其刑。至被告對丙 所為，係屬最輕本刑3年以上有
    期徒刑之罪，經審酌被告此部分犯行之犯罪情狀，尚無認有
    情輕法重之情，是認尚無依刑法第59條減輕其刑之餘地。　
四、上訴駁回的理由
　㈠原審認被告罪證明確，因而適用上開法律規定，並審酌被告
    身為告訴人乙 及丙 父親，本當善盡保護教養之責，提供乙
     及丙 心智健全發展環境，盡力使其免於外力不當之侵害，
    竟未加克制自己之性衝動，為滿足一己私慾，未尊重乙 及
    丙 之身體自主權，而對未滿14歲之乙 及丙 分別為上開強
    制性交及強制猥褻之舉，除已造成將對兩人留下難以磨滅之
    陰影，影響其人格發展之健全，亦可能損及日後兩人對兩性
    關係及家庭觀念之認知，而乙 於本案案發後因有混合焦慮
    及憂鬱情绪的適應障礙症及其他情緒障礙症等症狀，有至診
    所就醫一節，亦有快樂心靈診所110年11月18日診斷證明書1
    紙在卷可證，堪認被告犯行對乙 身心造成一定程度之傷害
    ，被告所為實值譴責；惟念被告於法院審理時坦承犯行，另
    與乙 、丙 達成和解，犯後態度尚可；又考量被告無犯罪紀
    錄之素行，均如前所述；兼衡被告自述之教育程度為國中畢
    業、目前於工地擔任臨時工、工作不穩定、若有工作則日薪
    新臺幣(下同)1100元、已離婚、育有兩女即告訴人乙 、丙 
    均由前妻扶養等一切情狀，就被告對乙 所為加重強制性交
    之犯行，量處有期徒刑4年6月；對丙 所為加重強制猥褻之
    犯行，量處有期徒刑3年6月；復依刑法第51條數罪併罰所採
    限制加重原則，及多數犯罪責任遞減原則之法理，審酌被告
    上開各罪之被害人為2人，侵害法益相似，但造成被害人2人
    之身心傷害各別，惟犯罪時間相近等刑罰累加因素，定其應
    執行刑為有期徒刑6年。經核原判決認事用法，核無不合，
    量刑及定應執行刑均已斟酌刑法第57條各款所列情狀，而未
    逾越法定範圍，亦未濫用其職權，應屬適當。
　㈡被告上訴請求對所犯加重強制猥褻犯行依刑法第59條減刑，
    且原審對所犯2罪量刑及定應執行過重云云。惟被告對丙 所
    犯加重強制猥褻犯行，係屬最輕本刑3年以上有期徒刑之罪
    ，本院審酌被告此部分犯行之犯罪情狀，尚無情堪憫恕之情
    ，原審未依刑法第59條減輕其刑，與法相符；另被告所犯加
    重強制性交罪之法定刑為7年以上有期徒刑，最重可判有期
    徒刑15年；其所犯加重強制猥褻罪之法定刑為3年以上10年
    以下有期徒刑，原審對前罪依刑法第59條減刑後判處有期徒
    刑4年6月；對後罪判處有期徒刑3年6月，2罪定應執行有期
    徒刑6年，為屬妥適，並無量刑過重情事。檢察官依告訴人
    具狀意見雖上訴主張原審對被告所犯加重強制性交罪依刑法
    第59條規定減刑不當，被告於和解後未依約履行和解條件，
    原審對被告所犯2罪量刑過輕等語。惟被告係因父親復發性
    腦中風，且居住於安養院，被告需幫忙負擔照料費用，此有
    被告提出之衛生福利部旗山醫院診斷證明書在卷可稽(本院
    卷第127頁)，本院復審酌被告自陳係以臨時工為業，每日工
    資約1300元，每月約工作15天，收入非豐，因父親病情等因
    素，始無法依原審和解條件履行其每月應給付乙 及丙 各1
    萬元之義務，是尚難據此作為應加重量刑之理由，又被告所
    犯加重強制性交罪，有情輕法重而符合刑法第59條情狀，已
    據原審述明如前，故原判決對被告2罪之量刑，應屬允當。
    是本件被告及檢察官之上訴，經核均為無理由，應予駁回。
據上論結，應依刑事訴訟法第368 條，判決如主文。
本案經檢察官朱秋菊提起公訴，檢察官翁誌謙提起上訴，檢察官
李啓明到庭執行職務。
中　　華　　民　　國　　111 　年　　10　　月　　27　　日
                  刑事第六庭    審判長法  官  李政庭
                                      法  官  王光照
                                      法  官  施柏宏
以上正本證明與原本無異。
如不服本判決應於收受本判決後20日內向本院提出上訴書狀，其
未敘述上訴理由者，並得於提起上訴後20日內向本院補提理由書
狀（均須按他造當事人之人數附繕本）「切勿逕送上級法院」。
中　　華　　民　　國　　111 　年　　10　　月　　27　　日
                                      書記官  沈怡瑩

附錄本判決論罪科刑法條：
刑法第221條第1項
對於男女以強暴、脅迫、恐嚇、催眠術或其他違反其意願之方法
而為性交者，處3年以上10年以下有期徒刑。
刑法第222條第1項第2款
犯前條之罪而有下列情形之一者，處7年以上有期徒刑：
二、對未滿十四歲之男女犯之。
刑法第224條
對於男女以強暴、脅迫、恐嚇、催眠術或其他違反其意願之方法
，而為猥褻之行為者，處6月以上5年以下有期徒刑。
刑法第224條之1
犯前條之罪而有第222條第1項各款情形之一者，處3年以上10年
以下有期徒刑。